【裁判字號】    98,消債更,54
【裁判日期】    981207
【裁判案由】    更生事件
【裁判全文】
臺灣花蓮地方法院民事裁定            98年度消債更字第54號
聲請人即債務人  甲○○
上列當事人因消費者債務清理事件聲請更生，本院裁定如下：
    主  文
債務人甲○○自中華民國98年12月7日下午4時起開始更生程序。
命司法事務官進行本件更生程序。
    理      由
一、按法院開始更生程序之裁定，應載明其年、月、日、時，並
    即時發生效力。法院裁定開始更生或清算程序後，得命司法
    事務官進行更生或清算程序，必要時得選任律師、會計師或
    其他適當之自然人或法人一人為監督人或管理人，消費者債
    務清理條例第45條第1項、第16條第1項分別定有明文。
二、聲請意旨略以：聲請人即債務人因前妻乙○○要買房子，由
    我當借款人，以房屋為抵押品，向國泰世華商業銀行借款，
    當還款不順時，房屋被拍賣，但不足清償之金額新台幣（下
    同）140餘萬元及利息、違約金累積達2,450,889元（年利率
    百分之9.75），又因買車向花旗銀行借款，後來車子被朋友
    丙○○借走，責其繳付貸款均未繳，車子被銀行取回拍賣，
    仍不足167,363元未償。我有一女兒丁○○（戊○○○○○○○生
    ），於88年6月24日我離婚後即與我回花蓮生活，離婚後我
    與前妻形同陌路，未曾往來，乙○○現為桃園縣政府低收入
    戶，領有殘障手冊，無力扶養丁○○；離婚後我就離開南崁
    ，未曾再見到丙○○，其也未返還代付款。聲請人收入不豐
    ，現在格全食品工業股份有限公司（總公司在宜蘭，玉里鎮
    三民是工廠，從事鴨子屠宰工作）工作，每月收入約20,680
    元至21,758元，但銀行扣款七千元至八千元，我還在外租屋
    ，每月租金五千元，幾乎每個月都要想辦法向親戚、朋友借
    錢度日，也幾乎沒有人要再借錢給我了，每月只有一萬二千
    元至一萬四千元，怎麼過日子，在生活拮据的情況下，我儘
    量節省自己，而用到女兒丁○○所需；存摺中己○○、庚○
    ○是我姊姊的孩子，曾於96年9月17日至98年3月26日陸續匯
    入22萬元，是因為我工時不定，淡月時收入不穩，且每月薪
    資被強制執行扣款，以致生活困苦，而向外甥借錢；我的父
    親於96年1月14日去世，骨灰暫厝於玉里鎮中城里有應公廟
    ，今年靈骨塔興建完成，但我無力支付安放骨灰與牌位之款
    項，我姊姊只好再拿出12萬元給我以便辦理。我每月需支出
    丁○○之扶養費（含食、衣、看病等費用）約9,917元至1萬
    元。我曾於97年間與國泰世華銀行協商，但協商不成立。請
    求法官再次給我機會，准予更生，讓我有活下去的生機，及
    帶著女兒長大等語。
三、經查:
  (一)聲請人於本件更生聲請前，曾於97年6月16日向最大債權銀
    行國泰世華銀行申請協商，惟協商不成立，有國泰世華銀行
    陳述意見狀及所附資料可參（本院卷115至126頁）。
  (二)聲請人曾於97年9月間向本院聲請更生，惟因未依限補正資
    料，經本院裁定駁回其聲請，此經本院調閱97年度消債更字
    第142號卷宗核閱無誤，本院並參考聲請人於該事件中所提
    出之相關資料以為認定。聲請人於96、97年年度全年所得各
    為248,171元、260,941元，即每月平均收入為20,680元、
    21,745元，名下無不動產（有聲請人所提出之財政部台灣省
    北區國稅局96、97年度綜合所得稅各類所得資料清單、財產
    歸屬資料清單可稽，本院卷33至35頁）。而據聲請人提出97
    年1月至98年8月之薪資單觀之，聲請人每月為法院扣薪三分
    之一，實領金額約為5,460元至15,144元之間，僅足以維持
    聲請人之最低生活費用，而不足支付其未成年子女丁○○之
    扶養費（2人皆以98年度每人每月最低生活費用9,829元計算
    ，合計須19,658元，而丁○○之母乙○○目前為為桃園縣政
    府二款低收入戶，每月領取低收入戶家庭生活補助費五千元
    、低收入戶身心障礙生活補助七千元，共計一萬二千元，顯
    然亦無法分攤丁○○之扶養費，本院卷132頁桃園縣政府函
    可參）。聲請人積欠之債務額各為2,288,089元（債權人為
    國泰世華銀行，此為房屋貸款拍賣抵押物後之不足額，其中
    本金為1,401,774元，本院卷115、117頁）、167,363元及自
    89年1月15日起按年息百分之14計算之利息（債權人為花旗
    銀行，本院卷127頁），經本院審酌聲請人目前之資產及收
    入，其顯有不能清償債務或有不能清償之虞之情事。
四、綜上所述，聲請人僅係一般消費者，並未從事營業，其已達
    不能清償債務或有不能清償之虞之情形，其中無擔保或無優
    先權之債務，在1200萬元以下，此外，本件又查無聲請人有
    消費者債務清理條例第6條第3項、第8條或第46條各款所定
    駁回更生聲請之事由存在，則聲請人聲請更生，應屬有據並
    依上開規定命司法事務官進行本件更生程序，爰裁定如主文
    。
五、本件司法事務官於進行更生程序、協助債務人提出更生方案
    時，應注意更生方案需酌留債務人生活上應變所需費用，並
    依社會常情衡量債務人之償債能力，依此協助債務人擬定公
    允之更生方案，始符消費者債務清理條例重建債務人經濟生
    活之立法目的，併此敘明。
中    華    民    國    98    年    12    月    7     日
                        臺灣花蓮地方法院民事庭
                                法  官  楊碧惠
上正本證明與原本無異。
本件不得抗告。
本裁定已於98年12月7日下午4時公告。
中    華    民    國    98    年    12    月    7     日
                            法院書記官  羅仕健


司法院資訊處製作；財團法人民間司法改革基金會備份。
